【裁判字號】    97,審訴,154
【裁判日期】    980414
【裁判案由】    毒品危害防制條例
【裁判全文】
臺灣士林地方法院刑事判決             97年度審訴字第154號
公  訴  人  臺灣士林地方法院檢察署檢察官
被      告  甲○○
上列被告因毒品危害防制條例案件，經檢察官提起公訴（97年度
毒偵字第1813號），被告於準備程序中就被訴事實為有罪之陳述
，本院合議庭裁定由受命法官獨任改依簡式審判程序審理，並判
決如下：
    主  文
甲○○施用第一級毒品，累犯，處有期徒刑柒月；又施用第二級
毒品，累犯，處有期徒刑肆月，扣案之甲基安非他命壹包（驗餘
淨重零點零伍肆柒公克）沒收銷燬，裝盛上開甲基安非他命之空
塑膠包裝袋壹個沒收。應執行有期徒刑玖月，扣案之甲基安非他
命壹包（驗餘淨重零點零伍肆柒公克）沒收銷燬，裝盛上開甲基
安非他命之空塑膠包裝袋壹個沒收。
    事  實
一、甲○○前於民國89年間，因施用第二級毒品案件，經依法院
    裁定送觀察、勒戒後，認無繼續施用毒品之傾向，於89年9
    月11日釋放出所，並經臺灣士林地方法院檢察署檢察官以89
    年度毒偵字第2058號為不起訴處分確定；復於95年間，因施
    用毒品案件，經依法院裁定送觀察、勒戒後，認有繼續施用
    毒品之傾向，經臺灣臺北地方法院以95年度毒聲字第811 號
    裁定令入戒治處所施以強制戒治，嗣強制戒治滿6 個月以上
    ，認無繼續戒治之必要，於96年9 月17日執行完畢釋放出所
    ，並經臺灣臺北地方法院檢察署檢察官以96年度戒毒偵字第
    181 號為不起訴處分確定。另於95年間，因詐欺案件，經本
    院以95年度士簡字第1595號判決處有期徒刑2 月，嗣經裁定
    減刑為有期徒刑1 月確定，於96年10月16日縮刑期滿執行完
    畢。詎其仍不知悔改，復於前案強制戒治執行完畢釋放後5
    年內，復(一)於97年8 月21日某時許，基於施用第一級毒品海
    洛因之犯意，在其位於臺北縣汐止市○○路○ 段66巷40號1
    樓住處內，以將海洛因加水置於注射針筒內注射之方式，施
    用第一級毒品海洛因1 次；(二)於97年8 月21日晚上7 時許，
    基於施用第二級毒品甲基安非他命之犯意，在臺北市○○區
    ○○路273 巷6 號5 樓千賓商業套房503 室內，以將甲基安
    非他命置於玻璃球內燒烤吸食煙霧之方式，施用第二級毒品
    甲基安非他命1 次。嗣於97年8 月22日凌晨0 時30分許，在
    臺北市○○區○○路273 巷6 號5 樓，因行跡可疑為警盤檢
    ，並帶同員警至上開千賓商業套房503 室內，經其同意搜索
    查獲，當場扣得其所有第二級毒品甲基安非他命1 包（實稱
    毛重0.305 公克，淨重0.055 公克，取0.0003公克化驗，餘
    重0.0547公克）。
二、案經臺北市政府警察局內湖分局報告臺灣士林地方法院檢察
    署檢察官偵查起訴。
    理  由
一、前揭犯罪事實，業據被告甲○○於偵查中、本院準備程序及
    審理時供認不諱（參見偵查卷第64至65頁，本院98年4 月7
    日準備程序筆錄及審判筆錄），又被告為警查獲時，經採集
    其尿液送檢驗結果，呈嗎啡、甲基安非他命陽性反應，有臺
    北市政府警察局偵辦毒品案件尿液檢體委驗單影本（尿液檢
    體編號：026744）、臺灣尖端先進生技醫藥股份有限公司97
    年9 月5 日濫用藥物檢驗報告表影本各1 紙在卷可稽（參見
    偵查卷第87頁、第89頁），另扣案之白色透明結晶塊1 包（
    實稱毛重0.305 公克、淨重0.055 公克、取0.0003公克化驗
    、餘重0.0547公克），經送驗結果，確屬第二級毒品甲基安
    非他命成分，有交通部民用航空局航空醫務中心97年9 月9
    日航藥鑑字第0974574 號毒品鑑定書1 份在卷可憑（參見偵
    查卷第86頁），足徵被告上開任意性自白核與事實相符。本
    件事證明確，被告犯行洵堪認定。
二、按犯毒品危害防制條例第10條之施用毒品罪者，檢察官應聲
    請法院裁定令被告入勒戒處所觀察、勒戒。觀察、勒戒後，
    檢察官依據勒戒處所之陳報，認受觀察、勒戒人無繼續施用
    毒品傾向者，應即釋放，並為不起訴處分；認受觀察、勒戒
    人有繼續施用毒品傾向者，檢察官應聲請法院裁定令入戒治
    處所施以強制戒治。經觀察、勒戒或強制戒治執行完畢釋放
    後，5 年內再犯毒品危害防制條例第10條之罪者，檢察官應
    依法追訴，毒品危害防制條例第20條第1 項、第2 項、第23
    條第2 項分別定有明文。查被告前於89年間，因施用第二級
    毒品案件，經依法院裁定送觀察、勒戒後，認無繼續施用毒
    品之傾向，於89年9 月11日釋放出所，並經臺灣士林地方法
    院檢察署檢察官以89年度毒偵字第2058號為不起訴處分確定
    ；復於95年間，因施用毒品案件，經依法院裁定送觀察、勒
    戒後，認有繼續施用毒品之傾向，經臺灣臺北地方法院以95
    年度毒聲字第811 號裁定令入戒治處所施以強制戒治，嗣強
    制戒治滿6 個月以上，認無繼續戒治之必要，於96年9 月17
    日執行完畢釋放出所，並經臺灣臺北地方法院檢察署檢察官
    以96年度戒毒偵字第181 號為不起訴處分確定之事實，有臺
    灣臺北地方法院檢察署96年度戒毒偵字第181 號不起訴處分
    書、刑案資料查註紀錄表、全國施用毒品案件紀錄表及法務
    部全國檢察官線上查詢刑案人犯在監所最新資料報表各1 份
    在卷可稽，被告於觀察、勒戒及強制戒治執行完畢釋放後，
    5 年內再犯毒品危害防制條例第10條之罪，經檢察官提起公
    訴，本院應予審理。次按海洛因係毒品危害防制條例第2 條
    第2 項第1 款所稱之第一級毒品，甲基安非他命為同條例第
    2 條第2 項第2 款所稱之第二級毒品，是核被告就上開事實
    欄(一)所載施用海洛因之行為，係犯毒品危害防制條例第10條
     第1項之施用第一級毒品罪；就事實欄(二)所載施用甲基安非
    他命之行為，係犯同條例第10條第2 項之施用第二級毒品罪
    ，被告持有海洛因、甲基安非他命進而施用，其前後持有海
    洛因、甲基安非他命之低度行為均為施用之高度行為所吸收
    ，均不另論罪。被告上開2 次所為，犯意各別，行為互殊，
    罪名不同，應予分論併罰。又被告有事實欄所載犯罪科刑及
    執行情形，有臺灣高等法院被告前案紀錄表1 份附卷可參，
    其於前案有期徒刑執行完畢後，5 年以內故意再犯本件有期
    徒刑以上之罪，應依刑法第47條第1 項之規定均論以累犯，
    並均加重其刑。再按，毒品危害防制條例認施用毒品者具「
    病患性犯人」之特質，除降低施用毒品罪之法定刑外，並採
    以觀察、勒戒方式戒除其身癮及以強制戒治方式戒除其心癮
    之措施，足認僅對於施用毒品之犯人科以重刑，並不能使其
    戒除毒癮。另參諸世界各國之醫療經驗及醫學界之共識，咸
    認施用毒品成癮者，其心癮甚難戒除，絕難戒絕斷癮，致其
    再犯率均偏高（以新加坡為例，其執行強制戒治後再犯比例
    高達百分之72至75）。因此施用毒品者無法戒絕毒癮，一再
    施用，本為施用毒品者之特性，再犯施用毒品罪，量刑不宜
    過重，且新修正刑法已採一罪一罰，對於施用毒品者，每次
    施用毒品之犯行，均分別處罰，已足制裁被告各次施用毒品
    之犯行。本案被告雖於97年7 月間，因施用第二級毒品案件
    ，經本院以97年度審簡字第8 號判決處有期徒刑4 月確定，
    惟本院依據上揭說明並審酌刑法第57條所列各項情狀及被告
    曾經觀察、勒戒及強制戒治程序，仍無法戒除毒癮，復又觸
    犯
    本件犯行，可認被告具有「病患性犯人」之特質，又本件被
    告僅施用第一級、第二級毒品各1 次，其施用毒品係傷害自
    身健康，所生危害非鉅，及其犯後坦承犯行之態度、家庭經
    濟狀況等一切情狀，分別量處如主文所示之刑，並定其應執
    行之刑。
三、扣案之甲基安非他命1 包（驗餘淨重0.0547公克），係查獲
    之第二級毒品，不問屬於被告與否，均應依毒品危害防制條
    例第18條第1 項前段規定宣告沒收銷燬，另扣案裝盛上開甲
    基安非他命之空塑膠包裝袋1 個，有防止毒品裸露、散逸之
    功能，且既與毒品分別鑑秤其重量，與毒品即無難以析離而
    無法個別宣告沒收之情事，且屬被告所有，供犯本件施用甲
    基安非他命所用之物，業據被告供承明確，爰依刑法第38
    條第1 項第2 款、第3 項之規定，宣告沒收。
據上論斷，應依刑事訴訟法第273 條之1 第1 項、第299 條第1
項前段，毒品危害防制條例第10條第1 項、第2 項、第18條第1
項前段，刑法第11條、第47條第1 項、第51條第5 款、第38條第
1 項第2 款，判決如主文。
本案經檢察官游儒倡到庭執行職務。
中    華    民    國    98    年     4    月    14    日
                  刑事第一庭法  官 洪英花
以上正本證明與原本無異。
如不服本判決，應於收受判決後10日內向本院提出上訴書狀，並
應敘述具體理由；其未敘述上訴理由者，應於上訴期間屆滿後20
日內向本院補提理由書（均須按他造當事人之人數附繕本）「切
勿逕送上級法院」。
                            書記官 趙彩彤
中    華    民    國    98    年    4     月    14    日
附錄論罪科刑法條：
毒品危害防制條例第10條
施用第一級毒品者，處 6 月以上 5 年以下有期徒刑。
施用第二級毒品者，處 3 年以下有期徒刑。


司法院資訊處製作；財團法人民間司法改革基金會備份。
